【裁判字號】    97,基小,2555
【裁判日期】    970113
【裁判案由】    損害賠償
【裁判全文】
臺灣基隆地方法院小額民事判決        97年度基小字第2555號
原      告  乙○○
被      告  甲○○原姓名李佳.
上列當事人間請求損害賠償事件，本院於民國97年12月25日言詞
辯論終結，判決如下：
    主  文
被告應給付原告新臺幣參萬零玖佰柒拾柒元，及自民國九十七年
十二月二十六日起至清償日止，按週年百分之五計算之利息。
原告其餘之訴駁回。
訴訟費用新臺幣壹仟元，由被告負擔新臺幣參佰壹拾元，餘由原
告負擔。
本判決原告勝訴部分得假執行。
    事實及理由
一、原告起訴主張：原告於民國97年 4月22日自本院民事執行處
    拍定買受被告所有門牌號碼基隆市安樂區○○○街8巷13號1
    5樓房屋（以下簡稱系爭房屋），並於同年5月 8日取得本院
    發給之不動產權利移轉證書，原告已為系爭房屋及坐落土地
    之所有權人，被告故意利用點交程序拖延搬遷，於97年 9月
    下旬才搬離，並使用停車位，致原告受有 5個月相當於租金
    之損害共新臺幣70,000元（房屋部分每月11,000元、停車位
    部分每月3,000元），且積欠天然氣費6,683元、水費 3,757
    元、電費6,537元及管理費 54,340元，原告已代為繳納，被
    告受有不當利益，又無端對原告提起強制、毀損及竊盜等刑
    事案件，但均獲不起訴處分，致原告身心及財產遭受重大損
    害，原告聲請假扣押被告財產而支出裁判費 1,000元，被告
    亦應賠償，為此請求被告給付 100,000元及自起訴狀繕本送
    達翌日起至清償日止，按週年5%計算之利息。
二、被告聲明駁回原告之訴，其抗辯略以：被告是依照法院執行
    命令通知的時間搬遷，亦未使用停車位，原告未經被告同意
    即強行進入系爭房屋，至於被告未繳納系爭房屋所有權移轉
    登記前之費用，債權人會向被告請求，自與原告無關。
三、原告主張其於97年 4月22日向本院民事執行處得標買受系爭
    房屋，被告拖延交付房屋，且積欠天然氣費、水費、電費及
    管理費，由原告代為繳納，致其受有損害等情，為被告所否
    認，經查：
  (一)原告於97年4月22日得標買受系爭房屋，投標時權利範圍為1
    00分之99，於97年5月8日領得本院發給之不動產權利移轉證
    書，並於97年 6月13日辦理所有權移轉登記，權利範圍為全
    部，本院則於97年6月9日以基院慧96執勤字第 13428號執行
    命令命被告於文到15日內將系爭房屋自行點交與原告，原告
    於97年6月24日聲請點交，本院民事執行處於同年8月 1日現
    場執行時，經兩造協議後，原告同意被告於同年9月1日前搬
    離，原告又於97年9月1日聲請點交，本院民事執行處定於97
    年10月9日執行點交，但原告於97年10月9日前 1週已自行更
    換系爭房屋門鎖，屋內尚遺有沙發1組、木製屏風1件、鐵桌
    1張等情，業據本院依職權調閱本院96年度執字第13428號民
    事執行卷宗查明屬實。原告既同意被告於97年9月1日前搬離
    系爭房屋，則兩造間約定系爭房屋之交付期限為97年9月1日
    前，而至97年10月 9日止，系爭房屋內尚遺留上開家具，足
    見被告未於97年9月1日前將系爭房屋交付原告，然原告於執
    行前 1週已自行換鎖，系爭房屋即已置於原告實力支配之下
    ，應認被告自原告換鎖時起已將系爭房屋交付原告。
  (二)按無法律上之原因而受利益，致他人受損害，應返還其利益
    ，民法第 179條定有明文。又無權占有他人房屋或土地，可
    能獲得相當於租金之利益，為社會通常之觀念，最高法院61
    年台上字第1695號判例可資參照。原告為系爭房屋所有權人
    ，被告自97年9月2日起97年10月 2日止占有系爭房屋，並無
    法律上權源，其無法律上之原因受有使用系爭房屋之利益，
    原告因此無法有效利用系爭房屋，致受相當於租金之損失，
    自可向被告請求相當於租金之不當得利。再「城市地方房屋
    之租金，以不超過土地及其建築物申報總價額年息百分之十
    為限」，土地法第97條第1項定有明文。又土地法第97條第1
    項之所謂年息 10%為限，乃指租金之最高限額而言，要無必
    須照申報價額年息 10%計算之，尚須斟酌基地之位置，工商
    繁榮程度、使用人利用基地之經濟價值、所受利益，彼等關
    係及社會感情等情事，以為決定（最高法院68年台上字第30
    71號判例意旨參照）。系爭房屋坐落基隆市○○區○○段65
    3、653、656之1、656之2地號土地，面積合計 20,530.41平
    方公尺，原告所有權應有部分均為100,000分之134，96年公
    告地價均為每平方公尺5,600元，則其土地申報價額為154,0
    60元（5,600×20,530.41×134/100000＝ 154,060，元以下
    四捨五入，以下同），而原告係以 2,652,000元買受系爭房
    屋，爰估定系爭房屋之價額為 2,652,000元，故系爭房屋及
    所坐落土地之申報總價為 2,806,060元。本院審酌系爭房屋
    已建造12年，鄰近市場、國小、國中，附近有銀行、郵局、
    公園等公共設施，生活機能及品質良好，有多條客運線路行
    經於此，可通往市區各地，交通便利性佳，被告供己居住使
    用之利益等情，此有鑑定報告附於本院上開民事執行卷宗足
    參，認應以年息7%計算相當於不當得利之租金為適當，據此
    核算系爭房屋每月租金為16,369元（2,806,060×7%÷12＝1
    6,369），而系爭房屋含地下1樓的停車位，原告主張每月租
    金以14,000元計算應屬適當，則原告請求被告自97年9月2日
    起至97年10月 2日止，就系爭房屋給付原告相當於租金之不
    當得利14,000元，洵屬正當。
  (三)原告已代為繳納被告所滯納之水費3,757元、97年4月至10月
    之天然氣費5,883元、97年6月4日至同年8月5日及97年8月 5
    日至同年10月3日電費共 6,537元，業據原告提出收據為證，
    堪信屬實，被告無法律上之原因而受有免於債務之利益，自
    應返還所受利益。被告雖辯稱用電戶名登記為訴外人陳韻涵
    ，然被告為實際債務人，此為被告所自認，亦屬受有不具法
    律上原因之利益，又原告於97年5月8日已取得系爭房屋所有
    權，出賣人即被告應依系爭房屋拍定時現狀交付予買受人即
    原告，之後被告擅自要求天然氣公司拆錶，即屬侵害原告權
    利，自應負擔原告請求回復所支出之復表費 800元。至於原
    告聲請假扣押被告財產而支出裁判費 1,000元，是否由被告
    負擔，應在假扣押聲請事件中審酌，原告於本件請求被告給
    付聲請假扣押之裁判費 1,000元，自非可取，又原告自承其
    未代繳管理費54,340元，被告即未受有無法律上原因之利益
    ，其一併請求管理費，不應准許。
四、綜上所述，原告依據不當得利之法律關係，請求被告給付30
    ,977 元（相當於租金之不當得利14,000元、水費3,757、天
    然氣費5,883元、電費6,537元、天然氣復表費 800元），及
    自97年12月26日起至清償日止，按週年5%計算之利息，為有
    理由，應予准許，逾上開範圍之請求，為無理由，應予駁回
    。
五、本件訴訟費用即第1審裁判費1,000元，由被告負擔31%即310
    元，其餘由原告負擔。
中    華    民    國    97    年    1     月    13    日
                  基隆簡易庭法  官  陳湘琳
以上正本係照原本作成。
對於本件判決如有不服，應於收受送達後20日內向本院提出上訴
書狀，上訴於本院合議庭，並按他造當事人之人數附具繕本。
當事人之上訴，非以判決違背法令為理由不得為之，上訴狀應記
載上訴理由，表明下列各款事項：
(一)原判決所違背之法令及其具體內容。
(二)依訴訟資料可認為原判決有違背法令之具體事實。
中    華    民    國    97    年    1     月    13    日
                            書記官  張宏賓


司法院資訊處製作；財團法人民間司法改革基金會備份。
